臺灣臺中地方法院刑事判決
111年度訴字第305號
公  訴  人  臺灣臺中地方檢察署檢察官
被      告  詹子亮


選任辯護人  李慶松律師
            李軒律師
被      告  許鳴哲


選任辯護人  張宏銘律師
上列被告因違反毒品危害防制條例案件，經檢察官提起公訴（11
0年度偵字第33062號、第37197號、111年度偵字第1521號、第15
22號），本院判決如下：
    主    文
詹子亮共同販賣第三級毒品未遂，處有期徒刑壹年。緩刑參年，
應於緩刑期內接受受理執行之地方檢察署所舉辦之法治教育參場
次，緩刑期間付保護管束。扣案如附表一編號一至三、五所示之
物均沒收；如附表一編號四所示之物沒收銷燬。
許鳴哲共同販賣第三級毒品未遂，處有期徒刑壹年拾月。緩刑伍
年，應於緩刑期內接受受理執行之地方檢察署所舉辦之法治教育
伍場次，緩刑期間付保護管束。扣案如附表二編號一至二所示之
物均沒收。
    犯罪事實
一、詹子亮、許鳴哲均明知甲基安非他命係毒品危害防制條例所
    列第二級毒品，愷他命、甲基-N,N-二甲基卡西酮、4-甲基
    甲基卡西酮、硝甲西泮均係同條例所列第三級毒品，硝西泮
    則係同條例所列第四級毒品，均不得販賣，竟基於參與犯罪
    組織之犯意，詹子亮於民國110年10月6日或7日，許鳴哲於1
    10年10月初某日，加入真實姓名年籍不詳、微信暱稱「A黃
    小明」之成年人（下稱「黃小明」）及其他真實姓名年籍不
    詳之成年人所組成以微信暱稱「A黃小明」名義對外與購毒
    者聯繫之3人以上、以販賣第三級毒品及販賣第二級毒品而
    混合二種以上之毒品為目的而具有持續性、牟利性之有結構
    性組織（下稱本案販毒集團），由許鳴哲負責自「黃小明」
    處轉交待販售之第三級毒品愷他命、第二級而混合二種以上
    毒品之毒品咖啡包予詹子亮，並向詹子亮收取販毒價金上繳
    「黃小明」，由詹子亮分擔至指定地點與購毒者交易之工作
    ，而參與本案販毒集團之犯罪組織。詹子亮、許鳴哲與「黃
    小明」及本案販毒集團不詳成員等人共同基於販賣第三級毒
    品以營利之犯意聯絡，由許鳴哲先自「黃小明」取得前揭毒
    品後，於110年10月13日下午1時40分許，在臺中市○○區○○路
    00巷0弄00號前，將扣案如附表二編號一至四所示之毒品交
    予詹子亮伺機販賣，另由「黃小明」負責以微信暱稱「A黃
    小明」名義向不特定人傳遞販售第三級毒品之訊息，適有臺
    中市政府警察局第五分局員警執行網路巡邏，發現本案販毒
    集團所發送前揭訊息，其雖無購買毒品之真意，仍為追查毒
    品交易而於110年10月13日晚上7時7分許，以微信暱稱「Sum
    mer」與「A黃小明」聯繫，雙方進而議定以新臺幣（下同）
    7200元之代價交易愷他命4公克，並相約在臺中市○○區○○○街
    000號前進行交易，「黃小明」旋即指示詹子亮前往交易，
    詹子亮遂於同日晚上7時32分許，駕駛車牌號碼000-0000號
    自小客車前往上開約定地點交易，並將如附表一編號一所示
    之其中1包愷他命交付喬裝買家之員警，且拿取該員警交付
    之7200元，惟因該員警並無購毒之真意而販賣未遂。經員警
    當場逮捕詹子亮，當場搜索扣得如附表一編號一至五所示之
    物，經其供述，員警於同年11月10日下午1時30分許，持臺
    灣臺中地方檢察署檢察官核發之拘票，在臺中市○區○○路000
    號前拘提許鳴哲到案，經許鳴哲同意搜索其位在臺中市○區○
    ○路000號11樓1106室租屋處，而扣得如附表二編號一至二所
    示之物，始悉上情。
二、案經臺中市政府警察局第五分局報告臺灣臺中地方檢察署檢
    察官偵查起訴。
    理    由
壹、程序方面：
    本判決以下所引用被告詹子亮、許鳴哲以外之人於審判外之
    陳述，檢察官、被告2人及辯護人均不爭執其證據能力，且
    迄至言詞辯論終結前亦未聲明異議，本院審酌上開陳述作成
    之情況並無違法不當之情形或證明力明顯過低之瑕疵，爰依
    刑事訴訟法第159條之5第1項及第2項規定，認均得為證據。
    再本判決以下所引用之非供述證據，檢察官、被告2人及辯
    護人均未表示排除前開證據之證據能力，本院審酌前開非供
    述證據並無證據證明係公務員違背法定程序所取得，亦無顯
    不可信之情況與不得作為證據之情形，爰依刑事訴訟法第15
    8條之4規定反面解釋、第159條之4規定，認均得為證據。
貳、實體方面：　　
一、事實認定：　　
㈠、上揭犯罪事實，業據被告詹子亮、許鳴哲於警詢、偵訊、本
    院準備程序及審理中均坦承不諱（見偵1522卷第17至22頁、
    第45至47頁、偵33062卷第89至92頁、第109至110頁、偵371
    97卷第189至192頁、本院卷第72頁、第148至156頁；偵1521
    卷第15至20頁、偵37197卷第197至200頁、本院卷第72頁、
    第148至156頁），並有員警職務報告（見偵33062卷第17頁
    ）、員警偵查報告（見偵37197卷第13至14頁）、指認犯罪
    嫌疑人紀錄表（見偵1521卷第27至30頁、第49至53頁）、本
    院110年度聲搜字第1517號搜索票（見偵1521卷第65頁）、
    臺中市政府警察局第五分局搜索、扣押筆錄、扣押物品目錄
    表、扣押物品收據（見偵1522卷第35至41頁；第57至63頁）
    、自願受搜索同意書（見偵1521卷第55頁）、贓證物品照片
    （見偵1522卷第121至123頁、第137至141頁、第149頁；第1
    99至202頁）、衛生福利部草屯療養院110年10月14日草療鑑
    字第1101000232號鑑驗書、110年10月28日草療鑑字第11010
    00233號鑑驗書（見偵1522卷第61至63頁、第65至69頁）、
    對話、通話紀錄及錄音譯文（見偵1521卷第25頁、第77至78
    頁、第79至87頁、第45至47頁、第48頁）、監視器錄影畫面
    翻拍截圖（見偵1521卷第105至110頁）、查獲、搜索照片及
    扣押物品照片（見偵1521卷第71至79頁、第111至119）附卷
    可參，復有扣案如附表一編號一至五、附表二編號一至二所
    示之物可資佐證，足認被告2人之任意性自白應確與事實相
    符。
㈡、按販賣毒品之所謂販賣行為，係行為人基於營利之目的，而
    販入或賣出毒品而言。販賣毒品者，其主觀上須有營利之意
    圖，且客觀上有販賣之行為，即足構成，至於實際上是否已
    經獲利，則非所問。而販賣毒品既係違法行為，非可公然為
    之，亦無公定價格，係可任意分裝增減份量，且每次買賣之
    價格、數量，亦隨時依雙方之關係深淺、資力、需求量、對
    行情之認知、來源是否充裕、查緝是否嚴緊、購買者被查獲
    時供述購買對象之可能風險之評估等因素，而異其標準，機
    動調整，非可一概論之。查本案被告詹子亮於本院審理時自
    承：我賣1包毒品咖啡包可賺100元，賣1克愷他命可賺300元
    等語（見本院卷第153頁），被告許鳴哲於本院審理時自承
    ：我一天可以賺3500元等語（見本院卷第153頁），足見其
    等主觀上確實有獲取不法利益之營利意圖甚明。
㈢、另本案販毒集團有被告2人、「黃小明」、交付毒品及收取款
    項之人等3人以上成員，業經被告2人於本院審理時供稱在卷
    （見本院卷第148至150頁），而本案販毒集團係申設前揭微
    信「A黃小明」帳號用以對外與購毒者聯繫，並事先預備相
    當數量之毒品及配置隨時待命之人力，俾能於購毒者訂購毒
    品後及時至指定地點與購毒者交易毒品，足徵本案販毒集團
    之運作須投入相當之時間、資金及人員等規劃成本，當非僅
    係隨意組成立即實施犯罪，且係於一定期間內持續以販毒為
    目的所組成集團，自係組織犯罪防制條例所指犯罪組織；是
    被告2人分擔本案販毒集團之工作，所為自係參與犯罪組織
    無疑。
㈣、綜上，本案事證明確，被告2人前揭犯行，均堪認定，應依法
    論科。　　
二、論罪科刑：　　　
㈠、按犯意變更，係犯意之轉化（升高或降低），指行為人在著
    手實行犯罪行為之前或行為繼續中，就同一被害客體（或謂
    同一犯罪行為實施中），改變原來之犯意，在另一犯意支配
    下實行犯罪行為，導致此罪與彼罪之轉化，因此仍然被評價
    為一罪。犯意如何，既以著手之際為準，則著手實行階段之
    犯意若有變更，當視究屬犯意升高或降低定其故意責任。犯
    意升高者，從新犯意；犯意降低者，從舊犯意，並有中止未
    遂之適用（最高法院106年台上字第3541號判決意旨可參）
    。如前所述，被告許鳴哲將扣案如附表一編號一至四所示之
    毒品交予被告詹子亮伺機兜售，於本案員警假意向被告2人
    購買毒品前，被告2人持有如附表一編號一至四所示之毒品
    之犯罪行為態樣為意圖販賣而持有混合第二級、第三級、第
    四級毒品（即附表一編號四）、意圖販賣而持有第三級毒品
    （即附表一編號一至三），迨員警與其等接洽購毒事宜，被
    告2人就員警所購買毒品種類、數量及價金為應允之時，其
    等犯意已升高為販賣毒品之犯意，之後議定交易時間、地點
    ，及約見面欲完成交易等行為，均係在販賣毒品犯意下實行
    犯罪行為(未遂)，導致其等意圖販賣而持有毒品罪，提升為
    販賣毒品(未遂）罪，因此仍應被評價為一罪。
㈡、是核被告2人所為，均係犯組織犯罪防制條例第3條第1項後段
    之參與犯罪組織罪、毒品危害防制條例第4條第6項、第3項
    之販賣第三級毒品未遂罪。被告2人販賣前意圖販賣而持有
    混合第二級、第三級、第四級毒品（即附表一編號四）、意
    圖販賣而持有第三級毒品（即附表一編號一至三）之輕度行
    為，為其等販賣上開毒品未遂之重度行為所吸收，均不另論
    罪。公訴意旨認被告詹子亮應就其販賣第三級毒品未遂、意
    圖販賣而持有混合二種以上之毒品等犯行，論以數罪併罰，
    尚有未洽。
㈢、被告2人與「黃小明」及上開不詳成員就本案犯行具有犯意聯
    絡與行為分擔，應論以共同正犯。
㈣、又被告2人係於參與本案販毒集團此一犯罪組織繼續中首次為
    販賣上開毒品未遂犯行，該參與犯罪組織與此次販賣毒品之
    行為有所重合，被告2人所為自應評價為以一行為同時觸犯
    上開各罪，為想像競合犯，各應依刑法第55條前段規定從一
    重以販賣第三級毒品未遂罪處斷。　　
㈤、公訴意旨雖未論及被告2人本案所為尚涉犯組織犯罪防制條例
    第3條第1項後段之參與犯罪組織罪部分，惟此與被告2人所
    犯前揭販賣第三級毒品未遂部分有想像競合犯之裁判上一罪
    關係，有如前述，依審判不可分原則而為起訴效力所及，且
    經本院於準備程序及審理中均告知被告2人亦可能涉犯此部
    分罪名（見本院卷第72頁、第137頁），無礙其等防禦權之
    行使，本院自應併予審理。
㈥、減輕其刑之說明：　　
１、被告2人已著手於販賣第三級毒品行為之實行而不遂，為未遂
    犯，均依刑法第25條第2項規定，按既遂犯之刑減輕之。
２、被告2人就本案販賣第三級毒品未遂犯行，於偵查及本院審理
    中均坦承不諱，均應依毒品危害防制條例第17條第2項之規
    定，減輕其刑，並依法遞減輕之。
３、按毒品危害防制條例第17條第1項規定「供出毒品來源，因而
    查獲其他正犯或共犯者」，係指被告供出毒品來源之對向性
    正犯，或與其具有共同正犯、共犯（教唆犯、幫助犯）關係
    之毒品由來者之相關資料，諸如其前手或共同正犯、共犯之
    姓名、年籍、住居所或其他足資辨別之特徵及犯罪事實，使
    調查或偵查犯罪之公務員得據以對之發動調查或偵查程序，
    並因此而確實查獲其人及其犯行者（最高法院110年度台上
    字第1502號判決意旨參照）。查被告詹子亮犯後供出毒品共
    同正犯，並因而查獲被告許鳴哲共同販賣第三級毒品未遂犯
    行，有被告詹子亮110年10月14日第一次警詢筆錄、員警偵
    查報告（見偵37197卷第13至14頁）在卷可參，與毒品危害
    防制條例第17條第1項之規定相符，應依上開規定減輕其刑
    ，並依法遞減輕之。
４、另被告2人之辯護人雖主張本案應有刑法第59條之適用等語。
    然按犯罪之情狀顯可憫恕，認科以最低度刑仍嫌過重者，得
    酌量減輕其刑，刑法第59條定有明文。且按刑之量定，為求
    個案裁判之妥當性，法律固賦予法院裁量權，但此項裁量權
    之行使，除應依刑法第57條規定，審酌行為人及其行為等一
    切情狀，為整體之評價，並應顧及比例原則與平等原則，使
    罪刑均衡，輕重得宜，以契合社會之法律感情。又刑法第59
    條規定犯罪之情狀可憫恕者，得酌量減輕其刑，其所謂「犯
    罪之情狀」，與同法第57條規定科刑時應審酌之一切情狀，
    並非有截然不同之領域，於裁判上酌減其刑時，應就犯罪一
    切情狀（包括第57條所列舉之10款事項），予以全盤考量，
    審酌其犯罪有無可憫恕之事由（即有無特殊之原因與環境，
    在客觀上足以引起一般同情，以及宣告法定低度刑，是否猶
    嫌過重等等），以為判斷（最高法院95年度台上字第6157號
    判決意旨參照）。本院審酌被告2人參與本案販毒集團，販
    售毒品予他人，對社會治安及國民健康之危害甚鉅，衡情依
    其等犯罪情狀實難認有何特殊之原因與理由，而在客觀上足
    以引起一般同情，況被告2人本案犯行，依上開規定減輕其
    刑後，均已無情輕法重之憾，故尚無刑法第59條酌減其刑規
    定適用之餘地。
㈦、爰審酌被告2人無視國家查緝毒品之禁令，意圖牟利而參與本
    案販毒集團共同販賣第三級毒品，造成毒品擴散危害社會而
    戕害國人身心健康之風險，所為誠屬不該，本不宜寬恕，惟
    考量其等犯後始終坦承犯行，態度尚稱良好，兼衡其於本院
    審理時自述之學歷、職業、家庭經濟生活狀況等一切情狀（
    見本院卷第157至158頁），分別量處如主文所示之刑。
㈧、另被告2人前未曾受有期徒刑以上刑之宣告，有臺灣高等法院
    被告前案紀錄表在卷可稽，被告2人犯後已坦認犯罪，足徵
    被告2人尚有悔悟之意，且被告2人此後別無其他犯罪紀錄，
    堪認其等所犯本案僅係一時失慮、偶發初犯，其經此刑事偵
    審追訴程序及刑之宣告後，應能知所警惕，諒無再犯之虞，
    上開宣告之刑應以暫不執行為適當，惟為督促被告2人確實
    記取教訓，本院認尚有賦予一定負擔之必要，爰依刑法第74
    條第1項第1款、第2項第8款、第93條第1項第2款等規定，併
    予宣告如主文所示緩刑，並諭知被告2人應接受如主文所示
    法治教育，且應於緩刑期間內付保護管束。倘被告2人違反
    本院諭知之負擔而情節重大，足認此次宣告之緩刑難收其預
    期效果而有執行刑罰之必要者，檢察官尚得聲請撤銷本案緩
    刑之宣告，併此敘明。
三、保安處分
    被告2人雖係以一行為觸犯上開參與犯罪組織、販賣第三級
    毒品未遂等罪，依刑法第55條前段從一重以販賣第三級毒品
    未遂罪處斷而為科刑，業如前述，原須審酌是否依組織犯罪
    防制條例第3條第3項宣告刑前強制工作，惟組織犯罪防制條
    例第3條第3項業經司法院大法官釋字第812號解釋以上開規
    定就受處分人之人身自由所為限制違反憲法比例原則及憲法
    明顯區隔原則之要求，與憲法第8條保障人身自由之意旨不
    符，而宣告上開規定應自該解釋公布之日即110年12月10日
    起失其效力，故本案無從依上開規定對被告2人宣告強制工
    作。
四、沒收：　　
㈠、扣案如附表一編號一至四所示之毒品，係被告詹子亮本案販
    賣毒品犯行遭查扣之違禁物，而存放上開毒品之包裝袋與其
    內毒品難以完全析離，復無析離之實益及必要，應併視為違
    禁物，就附表一編號一至三所示之第三級毒品均應依刑法第
    38條第1項之規定宣告沒收，就附表一編號四所示之第二級
    而混合二種以上毒品之毒品咖啡包部分，則應依毒品危害防
    制條例第18條第1項之規定宣告沒收銷燬。至鑑定機關因鑑
    驗取用部分，既已用罄，則毋庸宣告沒收。
㈡、扣案如附表一編號五、附表二編號一至二所示之行動電話，
    分別為被告詹子亮、許鳴哲所有、供其等本案共同販賣第三
    級毒品未遂聯繫所用之物，此據被告2人於本院準備程序及
    審理時供明在卷（見本院卷第73至74頁、第144頁），均應
    依毒品危害防制條例第19條第1項之規定予以宣告沒收。
㈢、被告詹子亮於遭查獲時雖一併為員警扣得如附表一編號六所
    示之現金7200元，惟此等款項係員警提供佯向被告詹子亮購
    毒所用，並已於查獲被告詹子亮後經員警領回，有員警職務
    報告、贓物領據附卷可查（見偵33062卷第17頁、偵1522卷
    第43頁），爰不予宣告沒收。
㈣、至其餘扣案物（即附表一編號七、附表二編號三至四）均無
    證據證明與本案有關，爰均不予宣告沒收。
據上論斷，應依刑事訴訟法第299條第1項前段，組織犯罪防制條
例第3條第1項後段，毒品危害防制條例第4條第6項、第3項、第1
7條第1項、第2項、第18條第1項、第19條第1項，刑法第11條、
第28條、第55條、第25條第2項、第74條第1項第1款、第2項第8
款、第93條第1項第2款、第38條第1項，判決如主文。
本案經檢察官康存孝提起公訴，檢察官羅秀蓮到庭執行職務。
中　　華　　民　　國　　111 　年　　8 　　月　　31　　日
                  刑事第三庭  審判長法  官  劉麗瑛
　　　　　　　　　                  法  官  蔡宗儒
　　　　　　　　　                  法  官  簡志宇
以上正本證明與原本無異。
如不服本判決應於收受送達後20日內向本院提出上訴書狀，並應
敘述具體理由；其未敘述上訴之理由者，應於上訴期間屆滿後20
日內向本院補提理由書（均須按他造當事人之人數附繕本）「切
勿逕送上級法院」。
                                    書記官  林勝彥
中　　華　　民　　國　　111 　年　　8 　　月　　31　　日
附錄本案論罪科刑法條：
◎組織犯罪防制條例第3條第1項後段
發起、主持、操縱或指揮犯罪組織者，處3年以上10年以下有期
徒刑，得併科新臺幣1億元以下罰金；參與者，處6月以上5年以
下有期徒刑，得併科新臺幣1千萬元以下罰金。但參與情節輕微
者，得減輕或免除其刑。
具公務員或經選舉產生之公職人員之身分，犯前項之罪者，加重
其刑至二分之一。
犯第1項之罪者，應於刑之執行前，令入勞動場所，強制工作，
其期間為3年。
前項之強制工作，準用刑法第90條第2項但書、第3項及第98條第
2項、第3項規定。
以言語、舉動、文字或其他方法，明示或暗示其為犯罪組織之成
員，或與犯罪組織或其成員有關聯，而要求他人為下列行為之一
者，處3年以下有期徒刑，得併科新臺幣3百萬元以下罰金：
一、出售財產、商業組織之出資或股份或放棄經營權。
二、配合辦理都市更新重建之處理程序。
三、購買商品或支付勞務報酬。
四、履行債務或接受債務協商之內容。
前項犯罪組織，不以現存者為必要。
以第5項之行為，使人行無義務之事或妨害其行使權利者，亦同
。
第5項、第7項之未遂犯罰之。
◎毒品危害防制條例第4條
製造、運輸、販賣第一級毒品者，處死刑或無期徒刑；處無期徒
刑者，得併科新臺幣3千萬元以下罰金。
製造、運輸、販賣第二級毒品者，處無期徒刑或10年以上有期徒
刑，得併科新臺幣1千5百萬元以下罰金。
製造、運輸、販賣第三級毒品者，處7年以上有期徒刑，得併科
新臺幣1千萬元以下罰金。
製造、運輸、販賣第四級毒品者，處5年以上12年以下有期徒刑
，得併科新臺幣5百萬元以下罰金。
製造、運輸、販賣專供製造或施用毒品之器具者，處1年以上7年
以下有期徒刑，得併科新臺幣1百50萬元以下罰金。
前五項之未遂犯罰之。


附表一（被告詹子亮遭扣押之物）：
編號 名稱及數量 備註  一  第三級毒品愷他命8包（含包裝袋）  驗前總淨重21.5920公克，純度84.8％，推估總純質淨重18.3100公克（見偵1522卷第133至135頁）。  二 摻有第三級毒品之毒品咖啡包5包（含包裝袋）【紅螞蟻圖示迷彩包裝】 驗前總淨重19.9697公克，甲基-N,N-二甲基卡西酮之純度4.4％，推估甲基-N,N-二甲基卡西酮之總純質淨重0.8787公克（見偵1522卷第135頁）。  三 摻有第三級毒品之毒品咖啡包2包（含包裝袋）【標示DIABLO文字彩色三角幾何包裝】 驗前總淨重8.2394公克，甲基-N,N-二甲基卡西酮之純度3.3％，推估甲基-N,N-二甲基卡西酮之總純質淨重0.2719公克（見偵1522卷第135頁）。  四 摻有第二級、第三級、第四級毒品之粉紅色錠劑10顆（含包裝袋） 驗前總淨重9.9449公克（見偵1522卷第135頁）。  五 iPhone12手機1支（IMEI：000000000000000號） 被告詹子亮聯繫本案販賣毒品事宜所用之物。  六 新臺幣現金7200元 員警誘捕偵查所支付之購毒價金，業據臺中市政府警察局第五分局員警領回。  七 新臺幣現金43700元 與本案無關。  

附表二（被告許鳴哲遭扣押之物）：
編號 名稱及數量 備註 一 iPhoneX手機1支（含門號0000000000號SIM卡）  被告許鳴哲聯繫本案販賣毒品事宜所用之物。 二 iPhone6S手機1支（IMEI：000000000000000號） 被告許鳴哲聯繫本案販賣毒品事宜所用之物。 三 iPhone6S手機1支 與本案無關。 四 SAMSUNG手機1支 與本案無關。